臺灣臺南地方法院刑事判決　　　　　　　96年度重訴字第22號
公　訴　人　臺灣臺南地方法院檢察署檢察官
被　　　告　丙○○
　　　　　　　　　　另案於臺灣臺南監獄臺南分監執行中
選任辯護人　蘇正信律師
　　　　　　蔡進欽律師
　　　　　　蔡弘琳律師
上列被告因違反毒品危害防制條例案件，經檢察官提起公訴（95
年度偵字第15447號、96年度偵字第538號、第4839號），本院判
決如下：
    主  文
丙○○販賣第一級毒品，累犯，處無期徒刑，褫奪公權終身，扣
案之海洛因拾伍包（合計淨重壹佰肆拾柒點零捌公克）、包裝第
一級毒品海洛因包裝袋拾伍個（總重拾壹點肆捌公克）均沒收銷
燬之，扣案之電子磅秤貳臺、封口機壹臺、分裝袋壹佰柒拾捌個
、分裝吸管壹支、行動電話貳支（不含SIM卡）均沒收之，販毒
所得新臺幣陸仟元，沒收之，如全部或一部不能沒收時，以其財
產抵償之；又轉讓第一級毒品海洛因，累犯，處有期徒刑壹年拾
月，扣案之電子磅秤貳臺、封口機壹臺、分裝袋壹佰柒拾捌個、
分裝吸管壹支、行動電話貳支（不含SIM卡）均沒收之；又轉讓
第一級毒品，累犯，處有期徒刑壹年拾月，扣案第一級毒品海洛
因柒包（合計淨重拾玖點伍肆公克）、包裝第一級毒品海洛因包
裝袋柒個（總重貳點伍伍公克）均沒收銷燬之，扣案電子磅秤貳
臺、夾鏈袋貳包、行動電話貳支（不含SIM卡）均沒收；又販賣
第一級毒品海洛因，累犯，處無期徒刑，褫奪公權終身，扣案第
一級毒品海洛因拾參包（合計淨重參拾點柒捌公克）、包裝第一
級毒品海洛因包裝袋拾參枚（總重捌點貳貳公克）均沒收銷燬之
，扣案塑膠夾鏈袋拾柒包、透明厚塑膠袋壹包、掌上型封口機壹
臺、電子磅秤壹臺、行動電話柒支（均不含SIM卡）均沒收；販
毒所得新臺幣貳萬伍仟元，沒收之，如全部或一部不能沒收時，
以其財產抵償之。又販賣第二級毒品安非他命，累犯，處有期徒
刑玖年，褫奪公權肆年，扣案之安非他命拾貳包（總淨重柒拾點
參捌公克），及包裝第二級毒品安非他命塑膠袋拾貳枚（總重伍
點肆公克）均沒收銷燬之，扣案塑膠夾鏈袋拾柒包、透明厚塑膠
袋壹包、掌上型封口機壹臺、電子磅秤壹臺、行動電話柒支（均
不含SIM卡）均沒收，販毒所得新臺幣壹萬參仟伍佰元，沒收之
，如全部或一部不能沒收時，以其財產抵償之。應執行無期徒刑
，褫奪公權終身，扣案第一級毒品海洛因共計參拾伍包（合計淨
重貳佰伍拾參點參壹公克，包裝第一級毒品海洛因之包裝袋共參
拾伍個（包裝總重貳拾貳點貳伍公克），扣案第二級毒品安非他
命拾貳包（總淨重柒拾點參捌公克），及包裝第二級毒品安非他
命包裝袋拾貳個（包裝塑膠袋總重伍點肆公克）均沒收銷燬之，
扣案電子磅秤共伍臺、封口機共貳臺、分裝塑膠袋壹佰柒拾捌個
、夾鏈袋共拾玖包、透明厚袋壹包、分裝吸管壹支及行動電話共
拾壹支均沒收，犯罪所得財物新臺幣共肆萬肆仟伍佰元沒收，如
全部或一部不能沒收時，以其財產抵償之。
    事  實
一、丙○○前於民國84年、86年、88年、89年、91年及95間起即
    有多次違反麻醉藥品管理條例及違反毒品危害防制條例等案
    件，最近一次係於92年間施用毒品，違反毒品危害防制條例
    案件，經本院於92年7月31日以92年度訴字第141號判處應執
    行有期徒刑1年2月確定，於93年2月9日入監執行，於94年3
    月4日執行完畢出監。
二、丙○○（綽號明和仔）明知海洛因、安非他命，分別係毒品
    危害防制條例第2條第2項第1款、第2款所規定之第一級、第
    二級毒品，不得製造、運輸、販賣、轉讓、施用或持有。竟
    基於販賣第一級毒品海洛因及第二級毒品安非他命營利之犯
    意，且以無償轉讓第一級毒品海洛因、第二級毒品安非他命
    之犯意，而於下列時間、地點，分別多次販賣及轉讓第一級
    毒品海洛因及第二級毒品安非他命之犯行如下：
（一）於95年10月15日中午12時許，經與真實姓名年籍不詳、綽
      號「福仔」之成年男子聯繫購買毒品海洛因、安非他命後
      ，即相約在臺南市○○○路與健康路口處，以新臺幣（下
      同）8萬元之價格購得約1百公克之第一級毒品海洛因，及
      以4千元之代價購得不詳數量之第二級毒品安非他命，除
      抽取其中部分供其施用外，餘則分別秤重後包裝成小袋，
      以便販售牟利。於95年10月15日經染有毒癮惡習之乙○○
      以其使用之行動電話與丙○○使用之0000000000號行動電
      話聯繫後，即於是日晚間8時許，前往位於臺南市○○路
      「荷蘭村汽車賓館」某號房間內，以2千元之代價購買不
      詳重量之第一級毒品海洛因1包；復於95年10月16日乙○○與丙○○聯繫購買毒品海洛因事宜後，於是日晚間10時
      許，乙○○至位於臺南市○○○街「荷蘭村汽車賓館」某
      號房間內，以2千元之代價向丙○○購買不詳重量之第一
      級毒品海洛因1包；續於翌日即95年10月17日11時許，在
      臺南縣仁德鄉○○路128號「儷晶汽車賓館」305室房間內
      ，乙○○亦以2千元向丙○○購得重量不詳之第一級毒品
      海洛因1包；計賺取販毒不法所得6千元。另丁○○因染有
      毒癮，且無工作，丙○○遂將第一級毒品海洛因轉讓予丁○○施用，於95年10月16日晚間8時許，在臺南市○○路
      上燦坤3C量販店前，丙○○將不詳數量之第一級毒品海洛
      因轉讓予丁○○施用抵癮；復於翌日即同年月17日12時許
      ，在臺南市安平區○○○○路附近，丙○○亦轉讓不詳數
      量第一級毒品海洛因予丁○○施用；再於翌日即同年月18
      日亦在前述永華路八百屋汽車材料行前，丙○○交付數量
      不詳之第一級毒品海洛因予丁○○施用。嗣丙○○數日均
      投宿在前述儷晶汽車賓館，於該處施用毒品或販賣、轉讓
      毒品，乙○○、丁○○2人均於95年10月18日晚間先後至
      上開地點儷晶汽車賓館305室，丁○○已向丙○○索討第
      一級毒品海洛因施打，乙○○正欲向丙○○購買毒品之際
      ，適有臺南縣警察局歸仁分局接獲線報至該處進行臨檢，
      見自305室走出之邱忠豪行跡可疑，即攔下盤檢，邱忠豪
      主動自上衣口袋香菸盒內取出第一級毒品海洛因22包（含
      袋重8.3公克），及第二級毒品安非他命2包（含袋重0.9
      公克）（均已另案沒收），即至該305室內進行搜索，當
      場在該室梳妝臺上，查獲均為丙○○所有之第一級毒品海
      洛因15包（合計淨重147.08公克、空包裝總重11.48公克
      ）、第二級毒品安非他命4包（含袋重1.9公克）、磅秤2
      臺、針筒3支、分裝袋178個、吸食器1個、封口機1臺、分
      裝吸管1支、搭配門號0000000000號、門號0000000000 號
      行動電話2支及現金6萬4百元，乙○○、丁○○均在現場
      而為警查獲上情。
（二）丙○○於95年10月19日為警查獲逮捕，並移送至臺灣臺南
      地方法院檢察署檢察官進行訊問後，認丙○○犯罪嫌疑重
      大，而向本院聲請羈押丙○○，本院訊問後即裁定羈押，
      並於95年12月7日釋放（於同年月11日聲請撤銷羈押，本
      院於95年12月15日以95年度偵聲字第448號裁定撤銷羈押
      ）。丙○○釋放後，因仍存有向「福仔」所購入之第一級
      毒品海洛因放置在其所承租位於臺南市○○路○段73巷12
      號3樓租屋處內，竟另行起意基於轉讓第一級毒品海洛因
      之犯意，於96年2月4日晚間9時許，郭中良先以電話與丙○○聯繫妥後，即至上開丙○○租屋處樓下，丙○○即將
      第一級毒品海洛因1包（含袋重1.05公克，已另案沒收）
      交予郭中良，郭中良離開後於是日晚間9時40分許，行經
      至臺南市○○區○○路390號前，因行跡可疑為警盤查，
      郭中良心虛下即將第一級毒品海洛因1包丟棄在地，而為
      警查悉上情，旋即前往上開丙○○租屋處，經丙○○同意
      後進行搜索，當場查獲第一級毒品海洛因7包（合計淨重
      19. 54公克，空包裝總重2.55公克），及扣得第二級毒品
      安非他命1包（含袋重0.35公克）、電子磅秤2臺、夾鏈袋
      2包、現金2萬零6百元、黃金項鍊1條及黃金戒指1個，行
      動電話2支等物。
（三）丙○○於96年2月4日為警查獲逮捕並移送臺灣臺南地方法
      院檢察署檢察官訊問後，經諭知以10萬元交保，丙○○交
      保外出後，竟又另行起基於販賣第一級毒品海洛因及第二
      級毒品安非他命營利之犯意，於不詳時間、地點，向綽號
      「阿福」之成年男子以20萬元價格購入1百公克之第一級
      毒品海洛因，及購得不詳數量之第二級毒品安非他命，且
      為便利販毒之聯繫、分裝及秤量，而另行在不詳商店購入
      夾鏈袋、透明厚塑膠袋、封口機、電子磅秤及購買行動電
      話，並申辦門號0000000000號行動電話等物。丙○○並以
      每0.9公克之第一級毒品海洛因以6千元至8千5百元不等價
      格，及以每1.8公克之第二級毒品安非他命以4千5百元之
      代價出售以牟利。於96年2月14日前後某日，在臺南市五
      期某間汽車賓館內，將以0.9公克之第一級毒品海洛因以6
      千元代價售予黃啟峰；復於不詳時間，經黃啟峰與丙○○
      聯繫後，即前往丙○○所指定地點，向丙○○以6千元之
      代價購得半半錢即0.9公克之第一級毒品海洛因，以4 千5
      百元之代價購得1.8公克之第二級毒品安非他命；另於96
      年3月13日下午4時許，在臺南市○○區○○街友人綽號「
      阿龍」之住處，經丙○○以上開門號行動電話與黃啟峰聯
      繫後，黃啟峰即至該處以1萬3千元之代價購得不詳數量之
      第一級毒品海洛因及以4千5百元代價購得第二級毒品安非
      他命，黃啟峰因現金不足，僅支付6千元，其餘款項則積
      欠，丙○○販賣毒品海洛因及安非他命予黃啟峰所賺取不
      法所得為38,500元（販賣海洛因部分：6,000＋6,000＋
      13,000＝25,000元、販賣安非他命部分：4500×3＝13,50
      0元）。丙○○於96年3月14日至位於臺南市中西區○○○
      路○段598號「湖水岸人文休閒旅館」投宿205室，於該室
      內施用毒品及以該處進行販賣毒品，經丙○○與黃啟峰以
      電話聯繫妥當後，黃啟峰即於是日下午4時許至該旅館205
      室欲尋找丙○○，因警方接獲線報，即至該處進行埋伏，
      於是日下午4時30分許，見黃啟峰至該處205號房，因行跡
      可疑即上前盤查，當場在黃啟峰所攜帶提袋內查獲改造手
      槍、子彈、彈匣，及第一級毒品海洛因15包（含袋重）第
      二級毒品安非他命1包（含袋重0.45公克）、電子秤1臺、
      夾鏈袋10包、計算機1臺，及行動電話2支等物（均另案沒
      收），並至丙○○所居住之205號內房進行搜索，當場扣
      得第一級毒品海洛因13包（合計淨重86.69公克，空包裝
      總重8.22公克），第二級毒品安非他命12包（合計淨重70
      .38 公克，空包裝總重5.4公克），塑膠夾鏈袋17包、透
      明厚塑膠袋1包、掌上型封口機1臺、電子磅秤1臺、行動
      電話2支，及現金11萬零6百元等物，而查知上情。
三、案經臺南縣警察局歸仁分局及臺南市警察局第二分局報請臺
    灣臺南地方法院檢察署檢察官偵查起訴。
    理  由
壹、程序方面（證據能力）：
  一、按被告以外之人於審判中有所在不明而無法傳喚或傳喚不
      到之情形，其於檢察事務官、司法警察官或司法警察調查
      中所為之陳述，經證明具有可信之特別情況，且為證明犯
      罪事實之存否所必要者，得為證據，刑事訴訟法第159條
      之3第3款定有明文。查證人乙○○、黃啟峰2人於警詢時
      所為之陳述，固屬審判外之傳聞證據，然證人乙○○、黃
      啟峰2人均於臺灣臺南地方法院檢察署檢察官偵查時到場
      具結證述甚詳，所證述內容大致相符，本院審理中經多次
      傳訊，分別因查無此人或遷移不明而傳訊不到，有送達回
      證在卷可憑，是證人乙○○、黃啟峰2人現已所在不明，
      本院審酌證人乙○○及黃啟峰2人於警詢中所證述之內容
      ，與渠等於偵查時具結後所證述內容大致相符，且該2名
      證人均因施用毒品，分別經本院判決確定，及裁定送勒戒
      處所觀察勒戒，且與被告間並無任何恩怨或糾紛，有該2
      名證人之全國前案簡列表在卷可資佐證，亦為被告所是認
      ，足認證人乙○○及黃啟峰2人於警詢中所為之陳述，客
      觀上具有較可信之特別情況，同時亦為證明被告犯罪事實
      存否所必要，依上揭規定，證人乙○○、黃啟峰2人於警
      詢中之證言自有證據能力。
  二、證人丁○○於警詢中，對於被告有關販賣第一級毒品海洛
      因部分之陳述，依刑事訴訟法第159條第1項規定，為審判
      外之陳述，且本院認尚無符合同法第159條之2傳聞例外之
      情形，應無證據能力。
貳、實體方面：
  一、被告所犯轉讓第一級毒品海洛因部分：
  （一）上開事實，業據被告於警、偵訊及本院準備程序及審理
        程序坦承不諱，核與證人即向被告無償取得毒品之丁○○於檢察官偵查中及於本院審理、郭中良於警、偵訊中
        之證述相符，復有相片指認單1紙、臺南市警察局第二
        分局搜索扣押筆錄、扣押物品目錄表、查獲被告涉嫌毒
        品危害防制條例案毒品初步檢驗報告單2份、搜索現場
        、扣案毒品秤重及檢視照片共22幀等資料均附卷足稽。
        而被告為警查獲所扣得不明白色粉末7包，經警當場以
        聯勤204廠製造之毒品檢驗盒試劑進行初步檢驗，結果
        均呈有嗎啡、海洛因反應，並送法務部調查局進行鑑定
        ，均含有第一級第6項毒品海洛因成分，純度31.10 ％
        、純質淨重6.08公克，合計淨重19.54公克，空包裝總
        重2.55公克等情，有上開局於96年4月24日以調科壹字
        第09623036100號鑑定書1紙在卷可憑。
  （二）綜上，被告前開自白轉讓第一級毒品海洛因予證人丁○○、郭中良之犯罪事實與事證相符，堪以採信，此部分
        犯行甚明。
  二、被告所犯販賣第一級毒品海洛因及第二級毒品安非他命部
      分：
  （一）訊據被告僅坦承有將第一級毒品海洛因及第二級毒品安
        非他命交予證人乙○○、黃啟峰等情無訛，惟矢口否認
        有何販賣第一級毒品海洛因及第二級毒品安非他命之犯
        行，辯稱：毒品都是免費交給證人乙○○、黃啟峰等人
        施用，並沒有收錢，伊坦承轉讓毒品，否認販賣毒品，
        所扣案之物品均是供被告施用毒品所用之物云云。辯護
        意旨則以：有關被告販賣毒品予證人黃啟峰部分：證人
        黃啟峰先後證述內容不一，究竟向綽號「阿南」之人購
        買，或向被告購買，有關購買時間、地點及金額等部分
        均有矛盾，自難僅憑該有瑕疵之證述即採為不利於被告
        之證據；另有關證人販賣毒品海洛因予證人乙○○部分
        ：觀證人乙○○於警詢及檢察官偵查中所述有關購買的
        時間、次數及地點均不一，難以僅憑證人乙○○片面證
        述即採為不利於被告之證據，且被告家中經濟甚佳不須
        要販賣毒品，且應該是一些施用毒品者圍繞在被告身邊
        ，向被告索取吸食，請為無罪之諭知，如被告仍應負販
        賣毒品之罪責，則被告並非大盤，所得利益有限，而證
        人黃啟峰、乙○○、丁○○等人均僅為自己施用，並未
        轉售，應依刑法第59條之規定酌減刑度等語為被告辯護
        。
  （二）臺南縣警察局歸仁分局員警接獲線報於95年10月19日0
        時10分許，至被告所居住臺南縣仁德鄉○○路128號「
        儷晶溫泉汽車旅館」305室，當場在該室內查獲證人丁○○、乙○○等人在該處，並在該房間內扣得被告所有
        之第一級毒品海洛因15包、第二級毒品安非他命4包（
        含袋重1.9公克）、電子磅秤1臺、針筒3支、分裝袋178
        個、封口機1臺分裝吸管1支、行動電話2支及現金6萬零
        4百元等物；又臺南市警察局第二分局亦接獲線報，於
        96年3月14日下午5時許，至被告所投宿位於臺南市中西
        區○○○路598號「湖水岸人文休閒旅館」205號房進行
        搜索，扣得被告所有第一級毒品海洛因13包、第二級毒
        品安非他命12包，夾鏈袋17包、透明厚袋1包、電子秤1
        臺、掌上型封口機1臺、瓦斯噴燈嘴1支、水車1具、行
        動電話7支、現金11萬零6百元，人民幣、港幣等事實，
        為被告所不否認，亦有臺南縣警察局歸仁分局扣押物品
        目錄表、查獲涉嫌毒品危害防制條例毒品初步檢驗報告
        單、臺南市警察局第二分局搜索、扣押筆錄、扣押物品
        目錄表、查獲扣案照片共22幀均附卷足佐，而上開扣案
        疑似毒品海洛因或安非他命之白色粉末等物，經送檢驗
        ，其中於95年10月19日扣案之毒品海洛因15包部分，均
        含有第一級第6項毒品海洛因成分，純度59.46％，純質
        淨重87.45公克合計淨重147.08公克（空包裝總重11.48
        公克）；另於96年3月14日所扣得第一級毒品海洛因1 3
        包經檢驗確均含有第一級第6項毒品海洛因成分，純度
        35.51％、純質淨重30.78公克，合計淨重86.69公克（
        空包裝總重8.22公克）部分，所扣得第二級毒品安非他
        命12包經檢驗，檢出第二級毒品安非他命成分，總純質
        淨重70.38公克，包裝塑膠袋總重5.4公克部分，分別有
        法務部調查局先後於95年11月21日、96年4月16日分別
        以調科壹字第09523039660號、第00000000000號鑑定書
        及內政部警政署刑事警察局於96年4月12日以刑鑑字第
        0960043545號鑑定書各1紙均附卷可憑，是此部分之事
        實，應堪認定。
  （三）又被告於上開時間、地點，多次將第一級毒品海洛因、
        第二級毒品安非他命販賣予證人乙○○黃啟峰等人之事
        實，業據證人乙○○、黃啟峰等人先後於警詢及檢察官
        偵查中證述甚明，即證人乙○○於警詢中陳稱：「（問
        ：你所注射的海洛因是如何向人購買？何時？何地？）
        經我當場指證是在場的丙○○賣海洛因給我的，我總共
        向丙○○購買3次海洛因毒品，都是以我的行動電話000
        0000000號（董慶文所有）打丙○○所使用之000000000
        0號行動電話，第1次是在95年10月15日晚上8 時許，在
        臺南市○○路『荷蘭村汽車賓館』以2千元購買1包海洛
        因，第2次是在95年10月16日晚間10時許，在臺南市○○○街『荷蘭村汽車賓館』以2千元購買1包海洛因，第
        3次是在95年10月17日11時許，在臺南縣仁德鄉○○路
        128號「儷晶汽車賓館」以2千元購買1包海洛因，第4次
        是95年10月18日晚上11時許，也是在臺南縣仁德鄉○○
        路128號儷晶汽車賓館正要向丙○○購買海洛因毒品時
        ，當場被警方查獲等語（見臺南縣警察局歸仁分局刑案
        偵查卷宗第14頁及第15頁筆錄），及於檢察官偵查中亦
        陳稱：「（問：你95年10月19日在儷晶溫泉汽車旅館
        305 室」做何事？）我去找丙○○，向他拿毒品。（問
        ：曾向丙○○買毒品？）有。（問：何時向他〈即被告
        〉買毒品？）10月16、17、18日，16日是晚上8、9點，
        17日晚上6、7點18日是中午12時。（問：何處向丙○○
        買毒品？）16日是在臺南市○○○○路的荷蘭村汽車旅
        館，17 日是在北安路的荷蘭村汽車旅館，18日是在仁
        德鄉儷晶汽車旅館的外面。（問：各買多少錢？）3次
        都是2千元買毒品海洛因。（問：你購買的份量？）他
        每次都裝1包，重量不清楚，每包我可以用7、8次等語
        （見95年度偵字第15447號偵查卷第20頁至第21頁訊問
        筆錄）。證人黃啟峰於警局第1次調查時即證稱：「（
        問：警方查扣你所持有之毒品海洛因及安非他命為何人
        販售給你？）我於96年3月13日下午4時許，在臺南市○○區○○街，詳細處所不詳，在綽號「阿龍」住所，向
        被告以1萬7 千5百元購得〈其中安非他命4千5百元、海
        洛因1萬3千元〉，我當場給付6千元，清償之前購買毒
        品的欠款，這次再連同上次共欠款3萬多元。（問：你
        為何會欠丙○○3萬多元？）因為是毒品交易所積欠的
        。（問：你向丙○○購買幾次毒品？）我向丙○○共買
        了4、5次毒品，第1次是在1個月前，於臺南市五期汽車
        賓館內，賓館名稱忘記了，購買幾千元的量，至於實際
        購得多少我忘了，最後1次是在上述地點購得。（問：
        你去警方查獲地點〈湖水岸人文休閒旅館205號房〉向
        丙○○購買幾次毒品？）我去該處購買毒品2次。（問
        ：你如何與丙○○毒品交易聯絡？電話內容為何？）我
        是之前用00 00000000與他聯絡後我又申辦新門號00000
        00000也用來與他聯絡，我均是打他的0000000000 號行
        動電話聯絡，我均是問他人在哪裡，我就去那邊找他，
        他也知道我去找他是要拿毒品。（問：你前後向丙○○
        購得多少價金的毒品？）我前後向他購買約5、6次，約
        5、6萬的毒品，丙○○是以0.9公克海洛因（賣）6 千
        元至8千5百元左右〈隨市價起伏而定〉。（問：你今日
        於何時與丙○○聯絡？電話內容為何？）今日丙○○是
        以他的00000000 00號行動電話在下午聯絡我，要我過
        去談幫忙他搬家，順便談幫忙他運送毒品，可是我還在
        考慮中。‧‧‧（問：你如何知道丙○○在販賣毒品？
        ）也是朋友「阿龍」〈陳建成〉介紹告訴我的，他說丙○○有很多毒品在販賣，如果有需要可以向丙○○購買
        。」等語；及檢察官偵查中陳：「（問：與丙○○、賴
        盈貞有無糾紛？）沒有，如果有糾紛我就不會去幫他搬
        家。（問：毒品來源？）這3個月內的毒品有些是跟被
        告買有些是跟阿南買的。（問：從何時起向被告購買毒
        品？）詳細時間忘記了，是在五期的汽車賓館，有在永
        華春天，荷蘭村、湖水岸買過，買過3、4次，每1次購
        買數量不一定，有時是買6千元，有時是8千元的海洛因
        ，6千元至6千5百元是買半半錢海洛因，重量0.9公克，
        安非他命是3.6公克是8千5百元，1.8公克是4千5百元，
        每次買多少我已經不記得了，每次都是買0.9或1.8 公
        克的海洛因或安非他命，總數量不記得，我買回來後再
        稀釋海洛因，我大約以1比1或1比2、海洛因1、葡萄糖2
        。（問：警局為何說向被告購買的次數跟現在所說不同
        ？）我（買）3至5次，我無法確定，因為我有吸食安非
        他命記憶不好。（問：如何跟丙○○聯絡？）打他的行
        動電話」等語（見警卷第12頁背面至第14頁調查筆錄，
        及96年度偵字第4839號偵查卷第12頁至第13頁訊問筆錄
        ）。至於證人黃啟峰於第2次警詢中改稱：伊第1次所製
        作筆錄有部分不正確，不正確處是供稱警方所查獲毒品
        向被告購買部分不正確，伊是向綽號「阿南」所購買，
        伊本來想說被告被警方查扣的毒品很大量所以就推給他
        ，伊不知為何會講購買數量及價格，伊是胡言的等語，
        但經警方再深度、反覆詢問，證人黃啟峰一下稱被告有
        免費提供毒品給伊吸食，次數太多，約10 次，忘記了
        ，之後又稱：有向被告購買過毒品，但有時沒有錢時被
        告就不賣伊、沒有向被告買過毒品，不知伊為何會這樣
        講，伊可能是太緊張了，伊沒有毒品施用時就會去找丙○○，因為被告住處到處都是毒品，只要進去就可以自
        行取用吸食，被告為何要免費提供毒品給伊，伊也不知
        道，要問被告等語，顯見證人黃啟峰於第2次警詢筆錄
        內僅否認有關被告販賣毒品海洛因之供述部分，但經警
        方反覆詢問，證人黃啟峰則出現有先稱被告免費提供毒
        品給其施用等語，復又稱被告有將毒品海洛因賣給其，
        且無法說明被告為何無緣由免費提供毒品給證人黃啟峰
        施用，且證人黃啟峰於檢察官偵查中，經具結後明確證
        稱確實曾向被告購買第一級毒品海洛因及第二級毒品安
        非他命等情，且說明購買金額與數量，足徵證人黃啟峰
        於第2次警詢中所陳部分，係為維護被告而更改之陳述
        ，且並不因此證人黃啟峰有先後不符陳述，即驟認證人
        黃啟峰所述內容均不可採。是核諸證人乙○○、黃啟峰
        所指證向被告購買第一級毒品海洛因之內容，雖有些微
        差異（即有關證人黃啟峰之購買次數為3、4次或4、5
        次，證人乙○○確定購買日期為15日、16日、17日或16
        日、17日、18日等），但證人乙○○、黃啟峰均於警詢
        及檢察官偵查時明確指證曾向被告購買第一級毒品海洛
        因、第二級毒品安非他命等全部過程，即從以行動電話
        聯繫，至約定之賓館或特定地點、價金、交付方式、所
        購買毒品之種類等情節，均大致相符，是證人乙○○、
        黃啟峰所為前開曾向被告購買毒品等情，均堪採信。甚
        且，被告自警偵訊至審理中，亦始終不敢否認曾交付毒
        品海洛因或安非他命予證人乙○○、黃啟峰，僅推稱未
        收費云云，然證人乙○○、黃啟峰證述均未表示被告有
        免費提供毒品予證人乙○○、黃啟峰施用，證人黃啟峰
        還表示錢不夠時被告會讓其賒欠等語。而證人乙○○、
        黃啟峰等人均因施用毒品違反毒品危害防制條例案件，
        其中證人乙○○部分，經本院以95年訴字第766號判處
        有期徒刑7月（施用毒品海洛因部分），及以96年易字
        第106號判處有期徒刑4月，如易科罰金，以新臺幣1千
        元折算1日（施用毒品安非他命部分），另證人黃啟峰
        部分，則經本院以96年毒聲字第170號裁定令入勒戒處
        所觀察勒戒後，因認無繼續施用毒品傾向，經同前開法
        院檢察署檢察官以96年度毒偵字第966號為不起訴處分
        等情，有上開證人之臺灣高等法院全國前案簡列表表附
        卷可憑，亦可認證人乙○○、黃啟峰均因染有毒癮，故
        須購入毒品海洛因、安非他命以解癮甚明，足徵證人乙○○、黃啟峰2人前開所指證曾多次向被告購買毒品海
        洛因、安非他命之情節無虛。
  （四）並觀被告先後多次為警查獲時，被告除持有大量毒品海
        洛因及安非他命外，並持有大量分裝袋即95年10月19日
        查獲時所扣得之分裝袋為178個，於96年3月14日則扣得
        大小不一之夾鏈袋共17包（未詳細計算其中數量），且
        該2次均扣得電子秤、封口機等物，且被告於警詢中先
        陳電子磅秤是要自己用來量份量才不至於施用過量等語
        （見警卷第1頁背面調查筆錄），但於檢察官偵查中則
        改陳：磅秤是因怕被騙，毒品買回來後自己再磅秤數量
        是否對錯等語（見95年度偵字第15447號偵查卷第7頁筆
        錄），而被告於檢察官偵查中復陳稱，每次施用海洛因
        之量為0.7或0.8公克，且因為放在香菸內，所以數量不
        會超過等語（見偵查卷第8頁筆錄），既然被告已將第
        一級毒品海洛因捲在香菸內方式施用，量即已可控制，
        何須另使用電子秤秤每次施用之量？另被告陳稱所購買
        毒品均是向真實姓名、年籍均不詳綽號「阿福」之成年
        男子所購買，且並非被告所得以聯繫得到，而是由「阿
        福」撥打被告行動電話，該電話並設定保密，而不會顯
        示電話號碼，即被告無法查悉或聯絡上「阿福」該人，
        則被告向「阿福」購得毒品後縱然事後發現重量不足，
        如何與阿福聯繫退款或補足不足之部分？是被告購得毒
        品返回後進行秤重又有何實益！再觀警方所扣得被告持
        有並分裝之毒品重量分別為20.55公克、24.95公克、
        34.55公克、2.05公克、3.2公克0.85公克、2.2公克、1
        .2 公克0.7公克、0.55公克、0.2公克、0.25公克等，
        有卷附扣押物品目錄表記載甚詳，是上開分裝數量或超
        過被告1次所施用之量（0.7或0.8公克）甚多，或不足
        被告所陳1次所需之量，實不知被告如此分裝各種不同
        重量之毒品有何便利可言。是被告所陳磅秤、封口機、
        夾鏈袋等物均是供己施用毒品所用之物云云，亦屬臨訟
        卸責之詞，而不足採信。
  （五）邇來政府為杜絕毒品氾濫，毒害人民甚深，再三宣導教
        民眾遠離毒品、媒體之報導既深且廣，對於毒品之禁絕
        ，應為民眾所熟悉。又政府對於查緝施用、轉讓及販賣
        毒品無不嚴格執行，且販賣毒品罪更係重罪，設若無利
        可圖，衡情一般持有毒品者，當不致輕易將持有毒品交
        付他人。況第一級毒品海洛因價格不貲、物稀價昂，且
        販賣第一級毒品係違法行為，非可公然為之，亦無公定
        之價格，不論任何包裝，均可任意分裝增減分量，每次
        買賣價量，亦可能隨時依雙方間之關係深淺、資力、需
        求量及對行情之認知、來源是否充裕、查緝是否嚴緊，
        購買者被查獲時供述購買對象之可能性風險之評估等，
        因而異其標準，並隨時機動調整，非可一概而論，是販
        賣之利得，除經坦承犯行或價量俱臻明確外，委難查得
        實情，販賣之人從價差或量差中牟利方式雖異，其意圖
        營利之非法販賣行為則一，茍無任何利益可圖，被告實
        無甘冒風險，在與證人乙○○、黃啟峰並非至親之下，
        將毒品無償交付。從而，被告應有從中賺取差額利潤以
        圖利之意圖及事實，其主觀上確有牟利意圖，應堪認定
        。
  （六）綜上，被告前開所辯僅轉讓毒品予證人乙○○、黃啟峰
        云云，顯係畏罪卸責之詞，不足採信，被告確曾販賣第
        一級毒品海洛因3次予證人乙○○，另販賣第一級毒品
        海洛因與第二級毒品安非他命予證人黃啟峰，惟基於罪
        疑唯輕及被告利益之考量，在無積極證據足認被告共販
        賣海洛因及安非他命4次以上予證人黃啟峰之情形下，
        應認被告販賣之次數各為3次。至每次販賣海洛因之數
        量及價格，證人乙○○於警、偵訊時均證述為2千元自
        堪採信，另證人黃啟峰則陳明確陳述於96年3月13日購
        買1 萬7千5百元向被告購買第一級毒品海洛因部分1萬3
        千元，購買安非他命為4千5百元，僅付6千元，其餘則
        欠款，共欠被告3萬多元等語，即證人黃啟峰明確陳述
        所購買日期、購買之金額，故該次陳述內容堪以採信，
        另所陳其餘購買部分價金為6千元至8千5百元不等購買
        半半錢即0.9公克之海洛因，但各次之金額各為多少，
        證人黃啟峰顯已不復記憶，惟基於罪疑唯輕及被告利益
        之考量，在無積極證據足認被告販賣金額超過6千元予
        證人黃啟峰之情形下，應認被告販賣與證人黃啟峰之金
        額均為6千元。從而，本件被告販賣第一級毒品海洛因
        予證人乙○○共計3次，每次價金各為2千元，及另販賣
        第一級毒品海洛因3次予證人黃啟峰，其中於96年3月13
        日之價金為1萬3千元，另2次販賣之價金為6千元；及販
        賣第二級毒品安非他命予證人黃啟峰各3次，每次均為4
        千5百元之犯行，均堪認定。
  （七）按海洛因與安非他命分別為毒品危害防制條例第2條第2
        項第1款、第2款所規定之第一級與第二級毒品，依法不
        得持有、轉讓及販賣，是核被告將所大量購入之毒品海
        洛因及安非他命販賣及轉讓他人，就上開事實二之（一
        ）所示犯行，係犯係犯毒品危害防制條例第4條第1項販
        賣第一級毒品罪，及同條例第8條第1項轉讓第一級毒品
        罪。就上開事實二之（二）所示犯行，則係犯同條例第
        8 條第1項轉讓第一級毒品罪，及就事實二之（三）所
        示犯行，係犯毒品危害防制條例第4條第1項及第2項之
        販賣第一級毒品及第二級毒品罪。被告非法持有第一級
        與第二級毒品海洛因、安非他命之低度行為，均為其販
        賣及轉讓之高度行為所吸收，均不另論罪。按刑事法若
        干犯罪行為態樣，本質上原具有反覆、延續實行之特徵
        ，立法時既予特別歸類，定為犯罪構成要件之行為要素
        ，則行為人基於概括之犯意，在密切接近之一定時、地
        持續實行之複次行為，倘依社會通念，於客觀上認為符
        合一個反覆、延續性之行為觀念者，於刑法評價上，即
        應僅成立一罪，俾免有重複評價、刑度超過罪責與不法
        內涵之疑慮；學理上所稱「集合犯」之職業性、營業性
        或收集性等具有重複特質之犯罪均屬之，例如經營、從
        事業務、收集、販賣、製造、散布等行為概念者是（有
        最高法院95年度臺上字第1079號判決意旨可資參照）。
        查本件被告於上開事實二之（一）多次將第一級毒品販
        賣予證人乙○○、將第一級毒品轉讓予證人丁○○及上
        開事實二之（三）多次將第一級毒品海洛因及第二級毒
        品安非他命販賣予證人黃啟峰部分之牟利行為，分別在
        密集期間內以相同之方式持續進行，是此販賣及轉讓之
        犯行，即具有反覆、延續實行之特徵，從而在行為概念
        上，縱有多次販賣之舉措，仍應分別評價認係包括一罪
        之集合犯而論以一罪。雖公訴意旨認被告將第一級毒品
        海洛因交付予證人丁○○部分，係構成前開條例第4條
        第第1項之販賣第一級毒品海洛因罪，惟本院認被告交
        付予證人丁○○第一級毒品海洛因部分，係無償交付證
        人丁○○施用，公訴意旨認被告此部分犯行為係犯販賣
        第一級毒品海洛因罪，尚有未恰，惟起訴基本事實相同
        ，爰依法變更起訴法條，併此說明。被告所犯上開各罪
        間（即販賣第一級毒品海洛因予證人乙○○、轉讓第一
        級毒品予丁○○、轉讓第一級毒品海洛因予證人郭中良
        ，及販賣第一級毒品海洛因與販賣第二級毒品安非他命
        予證人黃啟峰間），分別為犯意各別，行為互殊，應分
        論併罰。再被告有如事實欄所述之前案科刑及執行完畢
        之紀錄，有卷附臺灣高等法院被告前案紀錄表可稽，是
        被告受有期徒刑之執行完畢，5年以內再故意犯本件有
        期徒刑以上之罪，皆為累犯，均應依刑法第47條第1項
        之規定各論以累犯，並依法僅就法定本刑為有期徒刑及
        罰金部分加重其刑，至法定本刑為無期徒刑部分，則依
        法不得加重。
  （八）爰審酌被告明知海洛因、安非他命均係毒品，且其早於
        84年間起即染上施用毒品之惡習，多年來數次因施用毒
        品經警查獲，而遭判刑及執行，入出監獄，顯見被告並
        未徹底戒除毒癮惡習，而一再犯案，且被告亦於警詢中
        坦承曾參加毒品減害計畫，但因藥量不足而再度施用毒
        品等語，如認被告亦得深刻瞭解施用者容易上癮而戒除
        不易，除個人身心飽受摧殘外，輕則施用後致家庭破碎
        ，重則為取得購買毒品之金錢淪為娼妓盜匪，足以腐蝕
        民心國基，危害至深且鉅，而被告竟鋌而走險仗其家族
        企業龐大，得予以任以取得大量金錢購買大量毒品，竟
        違法犯禁販賣毒品海洛因、安非他命，及被告所販賣、
        轉讓對象多達4人、販賣次數亦甚多，對國家社會危害
        至鉅，且犯後猶飾詞否認，欲以坦承轉讓方式掩飾販賣
        犯行，毫不知悔悟之態度等一切情狀，分別量處如主文
        所示之刑，諭知無期徒刑部分，並諭知褫奪公權終身，
        並定應執行刑。
  （七）沒收部分：
    １、扣案第一級毒品海洛因共計35包（合計淨重253.31公克
        、包裝總重22.25公克），及第二級毒品安非他命（總
        淨重70.38公克，包裝塑膠袋總重5.4公克）分別為毒品
        危害防制條例第2條第2項第1款及第2款所規定之第一級
        毒品與第二級毒品，為屬查獲之毒品，不問屬於犯人與
        否，應依毒品危害防制條例第18條第1項前段規定沒收
        銷燬之，而包裝前開第一級毒品海洛因及第二級毒品安
        非他命所使用之包裝袋共47個，均係用於包裹毒品，防
        止毒品漏逸、潮濕，以便於攜帶、存放，且分別殘留有
        第一級毒品海洛因與第二級毒品安非他命粉末，該部分
        毒品甚微不易析離，故均視為第一毒品海洛因、第二級
        毒品安非他命之一部分，併依毒品危害防制條例第18條
        第1項前段規定沒收銷燬之。
    ２、扣案電子磅秤共5臺、封口機共2臺、分裝塑膠袋178個
        、夾鏈袋共19包、透明厚袋1包、分裝吸管1支及行動電
        話共11支等物均係被告所有，業為被告陳述明確，並均
        供被告犯前開販賣毒品及轉讓毒品之犯行所使用之物，
        均應依同條例第19條第1項規定宣告沒收。
    ３、並按毒品危害防制條例第19條第1項規定，係採義務沒
        收主義，故販賣毒品所得金錢，如能認定確係販賣毒品
        所得款項，應宣告沒收，不以當場搜獲扣押者為限，但
        因其並無「不問屬於犯人與否，沒收之」之特別規定，
        自仍以沒收物屬於犯人所有者為限，始得依該規定予以
        沒收。而上開規定所稱「追徵其價額」者，必限於所沒
        收之物，為金錢以外其他財物而無法沒收時，始應追徵
        其價額，使其繳納與原物相當價額。如所得財物為金錢
        而無法沒收時，應以其財產抵償之，而不發生追徵價額
        問題（最高法院93年度臺上字第1218號及第2670號及第
        2743號判決意旨可資參照）。查被告販賣第一級毒品海
        洛因予證人乙○○、黃啟峰部分販毒所得為3萬1千元（
        3×2,000＋2×6,000＋13,000＝31,000元），又3次販
        賣第二級毒品安非他命予證人黃啟峰部分之販毒所得為
        1萬3千5百元（3×4,500＝13,500元），揆諸前揭判決
        意旨，被告上開販毒所得合計44,500元應予沒收，然因
        未經扣案，如全部或一部不能沒收時，應以其財產抵償
        之。
    ４、另扣案之針筒、吸食器、瓦斯噴燈嘴、水車等物，顯為
        被告施用第一級、第二級毒品海洛因、安非他命所用之
        物，均核與本案前開被告之犯行無關，而扣案之現金、
        港幣、人民幣及黃金項鍊、戒指等物，亦無證據證明為
        被告販賣毒品所的之財物，爰均不另為沒收之宣告，均
        附此敘明。
據上論斷，應依刑事訴訟法第299條第1項前段、第300條，毒品
危害防制條例第4條第1項、第2項、第8條第1項、第2項、第18條
第1項前段、第19條第1項，刑法第11條前段、第47條、第51條第
3款、第9款，判決如主文。
本案經檢察官甲○○到庭執行職務。
中　　華　　民　　國　　96　　年　　12　　月　　18　　日
　　　　　　　　　刑事第十二庭審判長  法　官  侯明正
                                      法  官  魏玉英
                                      法  官  程克琳
以上正本證明與原本無異
如不服本件判決，得自收受送達之日起10日內，向本院提起上訴
                                      書記官  曾美滋
中　　華　　民　　國　　96　　年　　12　　月　　18　　日
附錄本案論罪科刑法條
毒品危害防制條例第4條：
製造、運輸、販賣第1級毒品者，處死刑或無期徒刑；處無期徒
刑者，得併科新臺幣1000萬元以下罰金。
製造、運輸、販賣第2級毒品者，處無期徒刑或7年以上有期徒刑
，得併科新臺幣700萬元以下罰金。
製造、運輸、販賣第3級毒品者，處5年以上有期徒刑，得併科新
臺幣500萬元以下罰金。
製造、運輸、販賣第4級毒品者，處3年以上10年以下有期徒刑，
得併科新臺幣300萬元以下罰金。
製造、運輸、販賣專供製造或施用毒品之器具者，處1年以上7年
以下有期徒刑，得併科新臺幣100萬元以下罰金。
前5項之未遂犯罰之。
毒品危害防制條例第8條：
轉讓第一級毒品者，處1年以上7年以下有期徒刑，得併科新臺幣
1百萬元以下罰金。
轉讓第二級毒品者，處6月以上5年以下有期徒刑，得併科新臺幣
70萬元以下罰金。
轉讓第三級毒品者，處3年以下有期徒刑，得併科新臺幣30萬元
以下罰金。
轉讓第四級毒品者，處1年以下有期徒刑，得併科新臺幣10萬元
以下罰金。
前四項之未遂犯罰之。
